臺灣板橋地方法院刑事判決　　　　　　　　　　　　　　九十年度重訴字第四九號
　　公　訴　人　臺灣板橋地方法院檢察署檢察官
　　被　　　告　庚○○
　　選任辯護人　曹運蘭律師
右列被告因殺人等案件，經檢察官提起公訴（九十年度偵字第一六七五０號），本院
判決如左：
    主  文
庚○○殺人，處有期徒刑拾肆年，褫奪公權拾年，扣案之打火機壹個沒收。
    事  實
一、庚○○曾有賭博、傷害等前科（非累犯）。其於民國八十七年六月間經新光吳火
    獅紀念醫院診斷為精神分裂症，之後陸續至該院門診追蹤治療至九十年六月二十
    七日，其間病情尚平穩，但工作不穩定，亦偶有情緒起伏。其因女友與其分手致
    心情不好，而於九十年十月五日十九時許，在其向辛○○所承租位於臺北縣板橋
    市○○路○段一七四巷一五一弄四號二樓Ｄ房（如卷附之火警現場平面圖所示）
    之住處獨自飲酒（於九十年十月六日零時四十四分許，經警以呼氣方式測試其酒
    精濃度為０．八七ＭＧ／Ｌ），對於外界事務之知覺、理會及判斷作用，顯然較
    普通人之平均程度輕度減退，為精神耗弱之人。其酒後一時想不開，而持空牛奶
    瓶騎機車於九十年十月五日二十三時四十八分許至臺北縣新莊市○○路之加油站
    購買汽油裝於該空牛奶瓶內，並將之帶回上開住處，明知該址之二至四樓目前均
    屬辛○○所有以木料隔間出租供房客居住使用之住宅，放火燃燒足以致屋毀及足
    以致人於死，竟仍基於放火燒燬現供人使用之住宅及殺人之故意，於九十年十月
    五日二十三時五十一分許，在其上開住處，將其所購回之汽油灑在床舖上，並以
    其所有之打火機予以點燃床舖，引火燃燒後，並從浴室拿水潑在起火之房間門口
    ，致火勢更大，隨即下樓觀看，令火勢往上漫延而燒燬辛○○所有現供人使用之
    二至四樓住宅，並造成分別向辛○○承租上址三樓套房各一間之李足芬、呂惠英
    及前去找呂惠英之呂佳信均逃離不及，致均缺氧腦死。另分別向辛○○承租上址
    三樓套房各一間之己○○及乙○○則急忙從該樓後方鐵窗跳樓逃生，而均倖免於
    死，雖均未生死亡之結果，但仍致己○○受有頭部及身上多處擦傷之傷害；乙○○受有左腳內外足踝骨折、右足第三、四、五蹠骨骨折及左小腿撕裂傷之傷害。
    嗣於同日二十三時五十八分許犯罪未被發覺前，庚○○即持上開打火機主動向臺
    北縣警察局板橋分局大觀派出所自首上開犯罪並願接受裁判。
二、案經被害人乙○○及被害人呂惠英之父呂正堂、被害人呂佳信之父丁○○訴由臺
    北縣政府警察局板橋分局報告暨被害人李足芬之父戊○○訴請臺灣板橋地方法院
    檢察署檢察官偵查起訴。
    理  由
一、訊據被告庚○○對於其在上開時地因女友與其分手致心情不好，而於酒後一時想
    不開，至加油站購買汽油放火，造成李足芬、呂惠英及呂佳信均逃離不及，致均
    缺氧腦死。另造成分別向辛○○承租上址三樓套房各一間之己○○及乙○○則從
    該樓後方鐵窗跳樓逃生，致己○○受有頭部及身上多處擦傷之傷害；乙○○則受
    有左腳內外足踝骨折、右足第三、四、五蹠骨骨折及左小腿撕裂傷之傷害等情固
    迭於警訊時、偵查中及本院審理時一致供承不諱，惟矢口否認有上開殺人之犯行
    ，辯稱：伊係因不想活，所以才放火自殺，當時我沒有想到同址之鄰居（房客）
    會被火燒死，我平時跟其他房客並無衝突，我沒有要害他們云云。
二、經查，右揭事實，業據被告庚○○於警訊時供稱「我縱火時知道會危害到我（承
    租人）重大傷亡，因為該隔間均係木造材料」等語，於偵查中供稱「我因心情不
    好放火；持交警察之打火機即是用來點（放）火之打火機；我居住之房間全部為
    木頭隔間；知道放火會燒死人」等語及於本院審理時供稱「我承租臺北縣板橋市
    ○○路○段一七四巷一五一弄四號二樓之房間時，有先去看房子，知道有很多房
    客，跟同樓房客只是認識點頭而已，知道樓上有人住，且房屋是木板隔間」等語
    ，核與被害人辛○○、己○○、乙○○、被害人呂惠英之父呂正堂、被害人呂佳
    信之父丁○○、被害人李足芬之父戊○○分別於警訊中及偵查中所指述之情節相
    符，復據證人甲○○、丙○○、蔡宗和、證人即警員葉俊宏分別於警訊時、偵查
    中及本院審理時所證述之情節亦均相符，並有被告持交警察之打火機一個、被告
    至加油站購買汽油之錄影帶一捲、ＴＶＢＳ電視台所攝之火災現場錄影帶一捲扣
    案可佐。又上開扣案之被告至加油站購買汽油之錄影帶一捲亦經本院依職權調閱
    並於九十一年七月十五日審理時當庭勘驗（播放），且命被告確認係戴白色帽子
    ，持空牛奶瓶騎紅色機車於九十年十月五日二十三時四十八分許至加油站購買汽
    油屬實等情，亦有本院該日之審判筆錄附卷可稽。矧被告承租上址，既明知該址
    之二至四樓目前均屬辛○○所有以木料隔間出租供房客居住使用之住宅，放火燃
    燒足以致屋毀及足以致人於死，竟仍執意在上址放火，其有不確定之殺人犯意甚
    明。又被害人李足芬、呂惠英及呂佳信均因被告之放火行為，而逃離不及，致均
    缺氧腦死之事實，業經檢察官督同法醫師相驗屬實，並有勘驗筆錄、驗斷書、相
    驗屍體證明書各一份附卷可稽；被害人己○○及乙○○亦均因被告之放火行為，
    而從火場後方鐵窗跳樓逃生，致己○○受有頭部及身上多處擦傷之傷害，乙○○
    則受有左腳內外足踝骨折、右足第三、四、五蹠骨骨折及左小腿撕裂傷之傷害之
    事實，亦有警方分別在臺北縣板橋市亞東紀念醫院急診室及該院九二七之二房為
    己○○及乙○○所製作之筆錄、乙○○之診斷證明書各一份在卷足憑。此外，尚
    有警方工作記錄簿、消防局報案記錄、火警現場平面圖、酒精測試單、中華民國
    身心障礙手冊（中度精神障礙）各一份、現場照片二十六張、臺北縣警察局板橋
    分局函所檢陳之火災原因調查報告書、臺北縣消防局大觀分隊火災處理報告表各
    一份附卷可稽。是被告空言否認所為之上開辯解，尚不足採。事證明確，被告之
    犯行堪以認定。
三、核被告所為，係犯刑法第一百七十三條第一項之放火燒燬現供人使用之住宅及第
    二百七十一條第一項之殺人罪及第二百七十一條第二項、第一項之殺人未遂罪。
    被告以一放火行為，致被害人李足芬、呂惠英及呂佳信均死亡及幸未造成己○○
    及乙○○死亡，同時觸犯三個殺人罪及二個殺人未遂罪，均為想像競合犯，應從
    一重之殺人罪處斷。其所犯殺人罪與放火罪間，有方法結果之牽連關係，應依刑
    法第五十五條之規定從一重之殺人罪處斷。被告於其罪尚未經偵查機關發覺前，
    主動向臺北縣警察局板橋分局大觀派出所自首上開犯罪並願接受裁判，係對於未
    發覺之罪自首而受裁判，應依刑法第六十二條前段之規定減輕其刑。又被告經本
    院依職權函請新光吳火獅紀念醫院就被告於本件犯罪行為當時之精神狀態是否正
    常施以精神鑑定結果，亦認被告患有精神分裂症，犯案當時並無精神病症干擾指
    使縱火情形，但可能因精神病症、飲酒及感情因素影響而有自殺意念以致犯案，
    應考慮上項因素造成輕微精神耗弱、影響其犯案意圖之可能等情，有該醫院九十
    一年三月一日（九十一）新醫醫字第一八二號函所附之精神鑑定書一份附卷可稽
    。矧被告事前既經醫院診斷為精神分裂症，案發時係因女友與其分手致心情不好
    ，而酒後（於九十年十月六日零時四十四分許，經警以呼氣方式測試其酒精濃度
    為０．八七ＭＧ／Ｌ）放火犯案，徵諸本院之前就另案（九十年度重訴字第五四
    號）向法務部法醫研究所函詢酒後對被告犯行之影響，經該所函復認被告酒測呼
    氣酒精量為０．四一ＭＧ／Ｌ），若以正常人血中乙醇酒精濃度為呼氣濃度之二
    千倍換算，換算血中乙醇酒精濃度為百分之０．０八二（Ｗ／Ｖ），則一般人及
    被告只能感受茫茫然之感覺機能異常，較少有心智或行為異常現象；一般推定若
    高於百分之０．一（Ｗ／Ｖ）方有可能因情緒、人格及行為改變致心智異常現象
    等知覺、理會判斷等精神狀態之差異等語，有本院及該所函各一份附卷可稽，本
    件被告案發後自首始經警以呼氣方式測試其酒精濃度為０．八七ＭＧ／Ｌ（則衡
    情被告案發時之酒精濃度當較此值為高），則依前揭意旨，換算被告血中乙醇酒
    精濃度已高於百分之０．一（Ｗ／Ｖ），其對於外界事務之知覺、理會及判斷作
    用，顯然較普通人之平均程度減退，由此可知，被告於本件犯罪行為當時之精神
    狀態確已達較輕度精神耗弱之程度，其為精神耗弱之人，爰依刑法第十九條第二
    項之規定減輕其刑，並依法遞減之。爰審酌被告之品行、智識程度、生活狀況、
    其因女友與其分手致心情不好，而於酒後一時想不開，至加油站購買汽油放火，
    而有本件之犯行，致無辜之被害人李足芬、呂惠英及呂佳信死亡，並造成己○○
    、乙○○及辛○○身體及財產之損失，亦直接導致三個家庭喪失子女之破碎及辛○○之房屋被燒燬三層，損失重大，其惡性非輕，被告因精神分裂症，對於外界
    事務之知覺、理會及判斷作用，顯然較普通人之平均程度減退，為精神耗弱之人
    ，其犯罪之動機、目的、手段、犯罪所生之危害、犯罪後自首之態度及被告尚未
    與被害人或其家屬達成民事和解並賠償損害等一切情狀，量處如主文所示之刑，
    並依其犯罪故意剝奪人寶貴而無以回復之生命之性質，併宣告褫奪公權之期間，
    資為懲儆。
四、扣案之打火機一個，係被告所有供犯本件之罪所用之物，業據其於偵查中供明在
    卷，應依刑法第三十八條第一項第二款之規定宣告沒收。
據上論斷，應依刑事訴訟法第二百九十九條第一項前段，刑法第一百七十三條第一項
、第二百七十一條第一項、第二項、第五十五條、第六十二條前段、第十九條第二項
、第三十七條第二項、第三項、第三十八條第一項第二款，判決如主文，
本案經檢察官徐名駒到庭執行職務
中    華    民    國      九十一      年      七       月    二十九     日
                                      臺灣板橋地方法院刑事第一庭
                                          法  官  楊  千  儀
右正本證明與原本無異。
如不服本判決，應於判決送達後十日內，向本院提出上訴狀。
                                          書記官  吳  河  東
中    華    民    國      九十一      年      七       月    三十       日
附錄本案論罪科刑法條全文
刑法第一百七十三條（放火或失火燒燬現住建築物及交通工具罪）
放火燒燬現供人使用之住宅或現有人所在之建築物、礦坑、火車、電車或其他供水、
陸、空公眾運輸之舟、車、航空機者，處無期徒刑或七年以上有期徒刑。
失火燒燬前項之物者，處一年以下有期徒刑、拘役或五百元以下罰金。
第一項之未遂犯罰之。
預備犯第一項之罪者，處一年以下有期徒刑、拘役或三百元以下罰金。
刑法第二百七十一條（普通殺人罪）
殺人者，處死刑、無期徒刑或十年以上有期徒刑。
前項之未遂犯罰之。
預備犯第一項之罪者，處二年以下有期徒刑。
